【裁判字號】    97,交上更(一),7
【裁判日期】    990106
【裁判案由】    過失致死
【裁判全文】
臺灣高等法院刑事判決             97年度交上更(一)字第7號
上  訴  人  臺灣桃園地方法院檢察署檢察官
上  訴  人
即  被  告  甲○○
選任辯護人  邱揚勝律師
上列上訴人因被告過失致死案件，不服臺灣桃園地方法院93年度
交訴字第119 號，中華民國94年1 月31日第一審判決（起訴案號
：臺灣桃園地方法院檢察署93年度偵字第5681號），提起上訴，
本院判決後經最高法院發回更審，本院判決如下：
    主  文
原判決關於甲○○部分撤銷。
甲○○無罪。
    理  由
一、公訴意旨略以：甲○○為營業貨櫃曳引車司機，係從事駕駛
    業務之人，於民國九十一年十二月十四日下午，駕駛車號Ｋ
    Ａ─６８１號營業貨櫃曳引車，沿桃園縣楊梅鎮○○○路往
    楊梅方向行駛，於同日下午三時二十分許，行經中山北路三
    四八號前，本應注意兩車併行之間隔，並隨時採取必要之安
    全措施，而麥新炎駕駛車號９Ｇ─５９１６號自小客車，本
    應注意停車時應依車輛順行方向緊靠道路右側停車，且依當
    時之情形並無不能注意之情事，竟均疏未注意，適黃前錡騎
    乘車號ＴＺＫ─１８５號機車行經該地，為避開前方由麥新
    炎違規停放之自小客車，亦疏未注意其與左側甲○○所駕駛
    曳引車併行之間隔，甲○○亦未注意此，即逕行駕車前行，
    致擦撞前開機車之左側把手，黃前錡因此倒地，受有胸、腹
    、骨盆腔鈍傷致體腔出血當場死亡。案經黃前錡之父親乙○
    ○告訴因認甲○○涉有刑法第二百七十六條第二項業務過失
    致死罪嫌。
二、按公訴意旨認被告甲○○涉有前揭犯行，無非以臺灣省桃園
    縣區車輛行車事故鑑定委員會鑑定及臺灣省車輛行車事故覆
    議鑑定委員會覆議結果，認被告汽車行駛時，依當時情況並
    無不能注意之情事，竟疏未注意與右側併行之機車保持適當
    之間隔，貿然駕車前行等情為論據。
三、訊據被告甲○○矢口否認有何業務過失致死之犯行，辯稱：
    車禍前伊剛從紅綠燈起步，並未發現被害人黃前錡之機車，
    ，黃前錡騎乘之機車應未碰撞伊所駕駛之貨櫃曳引車，伊係
    由後視鏡看到機車倒地，但機車是從伊後方而來，伊並無任
    何注意義務可言，也無法去保持安全間距云云。經查：
  (一)查本案固經臺灣省桃園縣區車輛行車事故鑑定委員會鑑定及
    臺灣省車輛行車事故覆議鑑定委員會覆議結果，均認「被告
    甲○○駕駛聯結車與黃前錡駕駛輕機車同向併行間互未保持
    安全間隔同為肇事原因」。然經本院函請中央警察大學就本
    件事故為肇事責任之鑑定，經中央警察大學為詳盡之分析後
    ，其鑑定結果認定：「本案事故發生在楊梅鎮○○○路○段
    的南向外側車道，丙機車騎士黃前錡騎乘TZK-185 號輕型機
    車，以高於甲（被告甲○○駕駛）半聯結車1.5 倍的行駛速
    度，由停放於中山北路二段384 號前南向車道邊線的乙自小
    客車（麥新炎車），與行駛在中山北路二段南向外側車道的
    甲半聯結車之間超越，在超越時未依道路交通安全規則第94
    條第3 項及第101 條第1 項第5款 後段規定，『汽車行駛時
    ，駕駛人應注意車前狀況及兩車併行之間隔，並隨時採取必
    要之安全措施…超越時應顯示左方向燈並於前車左側保持半
    公尺以上之間隔超過…』，導致本案事故發生。故甲、乙、
    丙三車肇事原因與責任區分如下：一、甲半聯結車駕駛人甲
    ○○駕駛KA-681號曳引車+JH-38 半 拖車之半聯結車，在楊
    梅鎮○○○路○段的南向外側車道北向南正常行駛『無肇事
    因素』。丙機車騎士黃前錡騎乘TZK-185 號輕型機車，由停
    放於中山北路二段384 號前南向車道邊線的乙自小客車，與
    行駛在外側車道的甲半聯結車之間超越，其未注意車前狀況
    及與被超越車輛保持安全間隔為肇事原因。」有中央警察大
    學98年11月16日校鑑科0000000000號鑑定書附本院卷足稽。
  (二)前後鑑定結果分歧，然查相較於臺灣省桃園縣區車輛行車事
    故鑑定委員會鑑定、及臺灣省車輛行車事故覆議鑑定委員會
    覆議，均僅依據卷內資料做書面之審查鑑定，然中央警察大
    學鑑識科學研究委員會則除依據本案卷內相關資料外，尚實
    際對被告所駕聯結車及前往現場路況再行測量、拍攝，依聯
    結車右後複輪之防捲入護欄高度印痕、刮線、擦痕等位置與
    丙機車騎士黃前錡騎乘之TZK-185 號輕型機車左把手黑色橡
    膠膠套尾端磨擦痕跡、前龍頭上方儀表板透明外殼破裂脫落
    沾有血跡情形，為現場重建作詳盡分析，並逐項推論敘明有
    該鑑定報告在卷，故自以中央警察大學之鑑定為可採，應認
    被告無肇事因素。復查被告於本院前審判決後由被告當時所
    屬公司－志信國際股份有限公司代被告與黃前錡之家屬達成
    民事和解，此有96年3月27日和解書乙件可參（本院卷第31
    頁），併此敘明。
四、綜上原審未予詳加審查，遽為被告甲○○論罪科刑之判決，
    尚有未洽，檢察官上訴意旨，以未與家屬和解、犯後態度不
    佳、量刑過輕為由，指摘原判決不當，雖無理由，但被告上
    訴意旨，否認犯罪，指摘原判決不當，則有理由，自應由本
    院將原判決關於甲○○部分予以撤銷改判，另為被告甲○○
    無罪之判決。
據上論斷，應依刑事訴訟法第369 條第1 項前段、第364 條、第
301 條第1項判決如主文。
本案經檢察官郭弘佑到庭執行職務。
中    華    民    國    99    年    1     月    6     日
                  刑事第二庭審判長法  官  洪光燦
                                  法  官  林恆吉
                                  法  官  宋明蒼
以上正本證明與原本無異。
檢察官如不服本判決，應於收受送達後10日內向本院提出上訴書
狀，其未敘述上訴之理由者並得於提起上訴後10日內向本院補提
理由書（均須按他造當事人之人數附繕本）「切勿逕送上級法院
」。
                                  書記官  駱麗君
中    華    民    國    99    年    1     月    6     日


司法院資訊處製作；財團法人民間司法改革基金會備份。
